臺灣基隆地方法院刑事判決
110年度金訴字第166號
公  訴  人  臺灣基隆地方檢察署檢察官
被      告  簡育信



選任辯護人  翁方彬律師
            呂冠勳律師
上列被告因違反洗錢防制法等案件，經檢察官提起公訴（110年
度偵緝字第344號），被告於準備程序中為有罪之陳述，經本院
告知被告簡式審判程序之旨，並聽取當事人意見後，本院裁定由
受命法官獨任進行簡式審判程序，判決如下：
    主  文
簡育信幫助犯洗錢防制法第十四條第一項之洗錢罪，累犯，處有
期徒刑貳月，併科罰金新臺幣壹萬元，罰金如易服勞役，以新臺
幣壹仟元折算壹日。
未扣案之犯罪所得新臺幣參仟元沒收，於全部或一部不能沒收或
不宜執行沒收時，追徵其價額。
    事 實 及 理 由
一、簡育信已預見將己有金融帳戶之存摺、提款卡、印鑑章及提
    款密碼提供予無信賴關係之他人使用，可能供詐騙集團將詐
    欺犯罪所得款項匯入及提領或轉出，並藉此達到掩飾詐欺犯
    罪所得去向之目的，仍基於幫助他人詐欺取財、掩飾詐欺犯
    罪所得去向之洗錢不確定故意，為取得新臺幣（下同）3千
    元之對價，於民國107年7月16日前某日，在桃園市中壢區某
    處，將其申辦之中國信託銀行帳戶（帳號000-000000000000
    號，下稱中信銀行帳戶）之存摺、提款卡、密碼，交付予真
    實姓名不詳自稱「李小姐」之詐欺集團成員收受，而獲取3
    千元現金。嗣該詐欺集團成員取得上開帳戶之存摺、提款卡
    、密碼等資料後，即意圖為自己不法之所有，由該詐欺集團
    成年成員基於詐欺取財、洗錢之犯意，於107年6月11日上午
    9時許，接續假冒新北市政府警察局警官、臺灣臺北地方檢
    察署檢察官撥打電話予鄭鳳蘭，向鄭鳳蘭佯稱：其涉及刑案
    ，需由金管會監管其財產云云，致使鄭鳳蘭陷於錯誤，於10
    7年7月16、17日，分別匯款69萬5千元、10萬元至簡育信上
    開中信銀行帳戶，款項隨即遭詐欺集團成員提領一空，而以
    此方式幫助該詐欺集團成員向他人詐取財物得逞併以掩飾前
    述詐欺犯罪所得之去向。
二、上開犯罪事實，業據被告簡育信於本院準備程序、審理程序
    時均坦承不諱，核與證人即告訴人鄭鳳蘭於警詢時之證述、
    證人陳利青、吳興洲、郭翊綺於警詢中之陳述大致相符，並
    有被告中信銀行帳戶基本資料及存款交易明細、郵政跨行匯
    款申請書、渣打銀行存摺封面及內頁明細等件在卷可稽，已
    堪認被告之任意性自白與事實相符，洵堪採信。綜上，本件
    事證已臻明確，應依法論罪科刑。
三、論罪及加重、減輕事由：
　㈠被告將上開中信銀行帳戶之存摺、提款卡、密碼交付與本案
    詐騙集團成員供作詐騙被害人財物之用，嗣本案詐騙集團成
    員實行如犯罪事實欄一所示之詐欺取財罪，且為掩飾、隱匿
    其犯罪所得財物之去向，而令告訴人鄭鳳蘭將款項匯入被告
    所開立之中信銀行帳戶，再由詐騙集團成員自中信銀行帳戶
    提領後將款項移往他處，因而產生遮斷金流以逃避國家追訴
    、處罰之效果，被告所為，顯係基於幫助他人詐取財物、洗
    錢之犯意所為，屬詐欺取財罪、洗錢罪構成要件以外之行為
    ，應論以詐欺取財罪、洗錢罪之幫助犯。核被告所為，係犯
    刑法第30條第1項前段、第339條第1項之幫助詐欺取財罪，
    及刑法第30條第1項前段、洗錢防制法第14條第1項之幫助洗
    錢罪。被告以一行為同時犯上開幫助詐欺取財罪及幫助洗錢
    罪2罪，為想像競合犯，應依刑法第55條規定，從一重之幫
    助洗錢罪處斷。　
　㈡累犯裁量部分：
  1.被告前曾因酒駕公共危險案件，經本院以104年度基交簡字
    第383號判決判處有期徒刑3月確定，於105年2月24日徒刑執
    行完畢出監，有臺灣高等法院被告前案紀錄表1份在卷可稽
    ，其於徒刑執行完畢後5年內故意再犯本件有期徒刑以上之
    罪，為累犯。
  2.參酌被告所犯上揭前案之犯罪型態、罪質、犯罪情節均與本
    件迥異，被告雖於上揭前案執行完畢後5年內再犯本案，然
    依卷內事證，尚難認被告具有特別之惡性或對刑罰反應力特
    別薄弱之情形，本件尚無依刑法第47條第1項加重法定最低
    本刑之必要，爰不予加重其刑。
  ㈢被告基於幫助之犯意而提供上開中信銀行帳戶之存摺、提款
    卡、密碼，為幫助犯，爰依刑法第30條第2項之規定，按正
    犯之刑減輕之；另洗錢防制法第16條第2項規定，犯前二條
    之罪，在偵查或審判中自白者，減輕其刑。查被告於本院審
    理時自白本件幫助洗錢犯行，亦依前開規定，減輕其刑。並
    依刑法第70條規定遞減之。
　㈣爰以行為人之責任為基礎，審酌被告僅為獲取些許不法報酬
    ，即交付金融帳戶相關資料予詐騙集團使用，助長詐騙財產
    犯罪之風氣，造成無辜民眾受騙而受有金錢損失，實為當今
    社會詐財事件發生之根源，並擾亂金融交易往來秩序及社會
    正常交易安全甚鉅，且亦因被告之行為，掩飾了犯罪所得之
    去向，復致使執法人員難以追查正犯之真實身分，兼衡本案
    告訴人遭詐騙匯入之金額，參酌被告犯後與告訴人鄭鳳蘭達
    成和解，已於本院111年3月3日準備程序時當庭給付2萬5千
    元、另於111年5月10日匯款8萬元予告訴人，犯後坦承犯行
    ，兼衡其於本院審理時稱學歷國中畢業，家中有女友及兩名
    子女，現從事水電工等一切情狀，量處如主文所示之刑，並
    諭知罰金易服勞役之折算標準。
五、本件被告之犯罪所得共3千元，未經扣案，依刑法第38條之1
    第1項、第3項之規定予以宣告沒收，於全部或一部不能沒收
    或不宜執行沒收時，追徵其價額。
據上論斷，應依刑事訴訟法第273條之1第1項、第299條第1項前
段，判決如主文。
本案經檢察官唐先恆提起公訴，檢察官高永棟到庭執行職務。
中　　華　　民　　國　　111 　年　　5 　　月　　19　　日
                       刑事第二庭  法  官  李  岳
以上正本證明與原本無異。
如不服本判決應於收受送達後20日內向本院提出上訴書狀，並應
敘述具體理由；其未敘述上訴理由者，應於上訴期間屆滿後20日
內向本院補提理由書(均須按他造當事人之人數附繕本)「切勿逕
送上級法院」。
中　　華　　民　　國　　111 　年　　5 　　月　　19　　日
                                   書記官  白豐瑋
附錄論罪科刑法條：
洗錢防制法第2條
本法所稱洗錢，指下列行為：
一、意圖掩飾或隱匿特定犯罪所得來源，或使他人逃避刑事追訴
    ，而移轉或變更特定犯罪所得。
二、掩飾或隱匿特定犯罪所得之本質、來源、去向、所在、所有
    權、處分權或其他權益者。
三、收受、持有或使用他人之特定犯罪所得。
洗錢防制法第14條第1項
有第二條各款所列洗錢行為者，處7 年以下有期徒刑，併科新臺
幣5 百萬元以下罰金。
刑法第339條第1項
意圖為自己或第三人不法之所有，以詐術使人將本人或第三人之
物交付者，處5 年以下有期徒刑、拘役或科或併科50萬元以下罰
金。
刑法第30條
幫助他人實行犯罪行為者，為幫助犯。雖他人不知幫助之情者，
亦同。
幫助犯之處罰，得按正犯之刑減輕之。